【裁判字號】    97,訴,2677
【裁判日期】    980225
【裁判案由】    拆屋還地
【裁判全文】
臺灣臺中地方法院民事判決  97年度訴字第2677號
原      告  丙○○
訴訟代理人  陳浩華    律師
複代理人    甲○○
訴訟代理人  丁○○
被      告  乙○○
訴訟代理人  許博堯    律師
複代理人    戊○○
                      2
右當事人間請求拆屋還地事件，經本院於民國98年2月25日言詞
辯論終結，判決如下：
    主    文
原告之訴及假執行之聲請均駁回。
訴訟費用由原告負擔。
    事實及理由
壹、原告訴之聲明：
  一、被告應將坐落台中縣豐原市○○段第571地號土地上之建
      號第58號建物，如附圖所示Ｂ部分，面積7㎡之建物拆除
      ，並將占用之土地返還原告。
  二、被告應給付原告新台幣（下同）234,102元，並自起訴狀
      繕本送達被告翌日起至清償日止，按年利率5%計算之利息
      。
  三、願供擔保，請准宣告假執行。
貳、事實摘要：
  一、原告起訴主張：坐落台中縣豐原市○○段第571地號土地
      （下稱系爭土地）係原告所有，被告所有之同段第58建號
      建物（下稱系爭建物）占用系爭土地面積7㎡，爰依民法
      第767條請求被告拆除並返還占用土地。另依不當得利法
      律規定，請求依申報地價10%計算起訴前5年占用系爭土地
      之不當得利234,102元（計算式：41804元Ｘ7㎡Ｘ10%＝
      234102元），並聲明如上。對於被告抗辯原告同意訴外人
      己○○（原告之祖父，被告之父）使用系爭土地，建築系
      爭建物，另主張：對於系爭土地遭占用建築系爭建物，全
      然不知情。如鈞院認有使用借貸法律關係存在兩造之間，
      並當庭終止借貸關係。
  二、被告則以：原告（民國65年3月10日生）之父庚○○在83
      年4月26日因空難事故死亡，當時原告未成年，故原告之
      父所遺遺產，均由原告之祖父己○○代為管理。系爭建物
      係己○○於89年間以被告名義申請，並於建築完成後以被
      告名義取得使用執照及辦理系爭建物所有權第一次登記，
      並非無占用之正當權源。由於使用借貸之目的尚未完成，
      原告主張終止使用借貸關係，於法不合等語置辯，並聲明
      ：請求駁回原告之訴，如受不利判決，願供擔保，請准宣
      告免為假執行。
參、本件兩造不爭執事項及爭點：
  一、不爭執事項：
    (一)系爭土地所有權人為原告。
    (二)系爭建物所有權人為被告。
    (三)系爭建物占用系爭土地面積為7㎡。
  二、本件關鍵爭點：
    (一)系爭建物占用系爭土地是否有正當權源？
    (二)如系爭建物占用系爭土地無正當權源，原告訴之聲明第二
      項請求金額是否適當？
肆、法院之判斷：
  一、按私文書經本人或其法定代理人簽名蓋章或按指印或有法
      院或公證人之認證者，推定為真正。當事人就其本人之簽
      名、蓋章或按指印為不知或不記憶之陳述者，應否推定為
      真正，由法院審酌情形斷定之。民事訴訟法第358條定有
      明文。次按，借用人應於契約所定期限屆滿時，返還借用
      物；未定期限者，應於依借貸之目的使用完畢時返還之。
      但經過相當時期，可推定借用人已使用完畢者，貸與人亦
      得為返還之請求。借貸未定期限，亦不能依借貸之目的而
      定其期限者，貸與人得隨時請求返還借用物。民法第470
      條亦有明文。
  二、查本件系爭建物申請建造執照及使用執照時，均經原告之
      同意，有土地使用權同意書附於本院向台中縣政府調取系
      爭建物申請建造執照及使用執照之檔案內可證，原告就同
      意書上原告之印文雖主張其從不知情，惟系爭建物89年申
      領建造執照（89年5月23日發照）及取得使用執照（89年8
      月14日）時，原告已為成年人，且自申請建造執照迄本件
      原告起訴（97年1月25日）已歷時7年餘，原告諉稱不知曾
      同意系爭建物占用系爭土地，與常情事理不符，不足採信
      。次查，系爭建物係原告之祖父己○○以被告之名義起造
      ，原告不顧其父與被告係兄弟關係，誼屬至親，於95年間
      即對被告提出刑事告訴，嗣經台灣台中地方法院檢察署以
      95年度偵字第23637號不起訴處分確定在案，並於不起訴
      處分書中認定係訴外人己○○以被告名義建造系爭建物。
      足見原告一向積極主張並行使其法律上權利，是本院認為
      應由原告舉證證明其長期以來均不知上開土地使用權同意
      書上蓋用其名義之印文事實，否則應依首開法律規定推定
      使用同意書（私文書）為真正。惟原告未能舉證證明此節
      或其未同意系爭建物使用系爭土地，從而，兩造間使用借
      貸法律關係，應堪認定。
  三、本件使用借貸系爭土地之目的，既為建造系爭建物，而系
      爭建物為2層樓鋼架建物，被告居住其內，經原審現場履
      勘記明勘驗筆錄，是依借貸目的尚未使用完畢，應堪認定
      。原告進而主張如本院認兩造間有使用借貸之法律關係，
      原告亦當庭終止使用借貸法律關係，惟揆諸上開民法第
      470條第1項之規定，即知原告終止使用借貸關係，於法無
      據，不生終止之效力。從而，被告主張系爭建物占用系爭
      土地有其合法權源，即屬有據，原告主張被告應拆除系爭
      建物占用系爭土地7㎡部分，並將占用之土地返還原告，
      不應准許。原告訴之聲明第二項，請求被告給付占用系爭
      土地之不當得利，因本院認定被告占用系爭土地，有合法
      權源，故亦屬乏據，自應併予駁回。原告之訴既均遭駁回
      ，其假執行之聲請亦同失依附，爰併予駁回之。
  四、關於上開爭點二，除本院已認定系爭建物占用系爭土地有
      其合法權源，故不應准許外，因原告係當庭主張終止借貸
      關係，亦不能據以請求起訴前5年占用系爭土地之不當得
      利，其理至明，毋庸贅論，附此敘明。
伍、結論：原告之訴為有理由，依民事訴訟法第385條第1項前段
    、第78條、第85條第2項，第390條第2項，判決如主文。
中    華    民    國    98    年    2    月     25     日
                  民事第三庭    法  官  曹宗鼎
以上正本係照原本作成。
如對本判決上訴，須於判決送達後20日內向本院提出上訴狀。
中    華    民    國    98    年    2    月     25     日
                                書記官  黃惠閔


司法院資訊處製作；財團法人民間司法改革基金會備份。
